【裁判字號】    98,易緝,146
【裁判日期】    980708
【裁判案由】    詐欺
【裁判全文】
臺灣臺北地方法院刑事判決      九十八年度易緝字第一四六號
公  訴  人  臺灣臺北地方法院檢察署檢察官
被      告  甲○○
上列被告因詐欺案件，經檢察官提起公訴（八十五年度偵字第二
二三三○號），本院判決如下：
    主  文
本件免訴。
    理  由
一、公訴意旨略以：被告甲○○於民國八十五年五月間，經徐陵
    之介紹而認識乙○○、惠錫寧及吳同康等人，並得知告訴人
    富霖貿易有限公司（址設桃園縣桃園市○○○街一○二號三
    樓，原負責人為吳勇，嗣變更為乙○○，下稱富霖公司）與
    惠錫寧均亟需流動資金週轉，惟求貸無門，竟萌生為自己不
    法所有之意圖，向乙○○等人詐稱：其與臺北萬泰商業銀行
    關係密切，與該行副理很熟，只要有不動產可供擔保，即可
    順利借得高額貸款等語；並於同年月間某日下午十六時許銀
    行業已停止對外營業之時間，帶同乙○○等人前往萬泰商業
    銀行位於臺北市區內之營業單位，由該銀行內一自稱催收部
    經理親自接待，並當場命行員為乙○○辦理開戶手續，致乙
    ○○等人皆不疑於他，陷於錯誤而以為被告確與萬泰銀行關
    係密切，必有辦法獲得高額貸款，乃由惠錫寧提供其妻葉灶
    妹所有市價約新臺幣（下同）三千九百萬元之位於桃園縣龍
    潭鄉○○○段第八十一之二十五地號土地及其上門牌號碼桃
    園縣龍潭鄉○○路一三八之一號建物為擔保品，惟當時亦告
    知被告該筆不動產前已設定四順位之抵押債權達二千九百三
    十萬元，但被告乃許諾有辦法貸得四、五千萬元，乙○○等
    人信以為真，遂全權委託其辦理抵押貸款事宜，被告遂即於
    同年五月至七月間逐步漸次再向乙○○謊稱以不動產抵押貸
    款須辦理鑑價、向萬泰銀行貸款需先開設存款帳戶及應酬銀
    行行員需辦事費、為加強富霖公司之信用願提供五幢屋房過
    戶乙○○名下但需繳納土地契稅、為強化富霖公司之財務及
    經營結構與報表需製作國外買賣之信用狀、前開抵押之不動
    產須投保火險、先行塗銷二筆小額民間貸款之抵押權以利於
    貸款之申核等理由，誘使乙○○先後匯款十多萬元至一百萬
    元不等之金額予被告所有萬泰銀行建成分行之銀行帳戶內供
    其花用，總計達二百六十五萬元，被告並於七月中旬承諾一
    俟前二筆小額抵押債權清償後三至五日內，銀行即可撥放貸
    款；詎嗣後被告即均無回音，迭至八月中旬前去其住處找訪
    ，方發現早已人去樓空，經向銀行查詢亦無申貸之事，而前
    開為增強信用而過戶於乙○○名下之房屋亦紛遭撤銷登記，
    乙○○等人始知受騙。因認被告涉犯刑法第三百三十九條第
    一項詐欺取財罪嫌等語。
二、按案件時效已完成者，應諭知免訴之判決，且得不經言詞辯
    論為之，刑事訴訟法第三百零二條第二款、第三百零七條分
    別定有明文。
三、查被告行為後，刑法於九十四年一月七日修正，同年二月二
    日公布，並於九十五年七月一日施行，修正後刑法第二條第
    一項規定：「行為後法律有變更者，適用行為時之法律。但
    行為後之法律有利於行為人者，適用最有利於行為人之法律
    。」，被告行為時即修正前刑法第八十條追訴權之時效期間
    規定：「追訴權，因左列期間內不行使而消滅：一、死刑、
    無期徒刑或十年以上有期徒刑者，二十年。二、三年以上十
    年未滿有期徒刑者，十年。三、一年以上三年未滿有期徒刑
    者，五年。四、一年未滿有期徒刑者，三年。五、拘役或罰
    金者，一年。前項期間自犯罪成立之日起算。但犯罪行為有
    連續或繼續之狀態者，自行為終了之日起算。」，修正後刑
    法第八十條則規定：「追訴權，因下列期間內未起訴而消滅
    ：一、犯最重本刑為死刑、無期徒刑或十年以上有期徒刑之
    罪者，三十年。二、犯最重本刑為三年以上十年未滿有期徒
    刑之罪者，二十年。三、犯最重本刑為一年以上三年未滿有
    期徒刑之罪者，十年。四、犯最重本刑為一年未滿有期徒刑
    、拘役或罰金之罪者，五年。前項期間自犯罪成立之日起算
    。但犯罪行為有繼續之狀態者，自行為終了之日起算。」。
    查刑法第三百三十九條第一項詐欺取財罪之法定最重本刑為
    五年以下有期徒刑，依被告行為時即修正前刑法，追訴時效
    期間為十年，依修正後刑法之追訴時效期間則為二十年，縱
    依修正後刑法之偵查期間除有法定事由外，時效並不停止進
    行，然綜合比較結果，仍以被告行為時即修正前刑法較為有
    利，揆諸修正後刑法第二條第一項前段之規定，本案追訴權
    時效期間，及其停止進行、計算，應一體適用被告行為時即
    修正前刑法之規定。
四、本案被告被訴於八十五年五月起至同年七月間涉犯前揭詐欺
    取財罪嫌，經公訴人自同年十月八日開始偵查，於同年月三
    十日提起公訴，同年十一月十三日繫屬於本院，因被告逃匿
    ，經本院於八十六年三月十九日以八十六年北院瑞刑書緝字
    第二八八號通緝書發布通緝，致審判之程序不能開始。茲因
    被告所涉上揭詐欺取財罪嫌，依修正前刑法第八十條第一項
    第二款規定，追訴權時效為十年，依同法第八十三條第一項
    、第三項規定，及參照司法院二十九年院字第一九六三號解
    釋，本案追訴權之時效期間應加計因通緝而停止之二年六月
    期間，共計為十二年六月；惟自公訴人自八十五年十月八日
    開始偵查迄八十六年三月十九日本院發布通緝期間，除八十
    五年十月三十日公訴人提起公訴至同年十一月十三日案件繫
    屬於本院此段期間外，依司法院大法官六十三年釋字第一三
    八號解釋，此期間追訴權既無不行使之情形，自不生時效進
    行之問題，是本案追訴權時效應於九十八年六月十三日完成
    。揆諸前開說明，爰不經言詞辯論，逕為諭知免訴之判決。
五、本案既經諭知免訴，則臺灣臺北地方法院檢察署檢察官移送
    併辦之八十六年度偵字第二四七六四號詐欺案件，即非本院
    所得審理，應退由檢察官另為適法之處理，附此敘明。
據上論斷，應依刑事訴訟法第三百零二條第二款、第三百零七條
，判決如主文。
中    華    民    國  九十八  年    七    月    八    日
                          臺灣臺北地方法院刑事第七庭
                              審判長法  官  高偉文
                                    法  官  林勇如
                                    法  官  孫萍萍
以上正本證明與原本無異。
如不服本判決，應於收受送達後十日內向本院提出上訴書狀，並
應敘述具體理由；其未敘述上訴理由者，應於上訴期間屆滿後二
十日內向本院補提理由書（均須按他造當事人之人數附繕）「切
勿逕送上級法院」。
                                    書記官  林義盛
中    華    民    國  九十八  年    七    月    八    日


司法院資訊處製作；財團法人民間司法改革基金會備份。
